【裁判字號】    99,交訴,72
【裁判日期】    990927
【裁判案由】    公共危險等
【裁判全文】
臺灣嘉義地方法院刑事判決              99年度交訴字第72號
公  訴  人  臺灣嘉義地方法院檢察署檢察官
被      告  甲○○
            乙○○
上列被告等因公共危險等案件，經檢察官提起公訴（99年度調偵
字第169號），因被告等於本院準備程序中就被訴事實均為有罪
之陳述，經本院合議庭裁定由受命法官獨任以簡式審判程序審理
判決如下：
    主  文
甲○○犯過失傷害罪，處有期徒刑肆月；又犯肇事致人傷害逃逸
罪，處有期徒刑柒月。應執行有期徒刑玖月。
乙○○犯不能安全駕駛動力交通工具罪，處拘役伍拾日，如易科
罰金，以新臺幣壹仟元折算壹日。
    犯 罪 事 實
一、甲○○無駕駛執照仍於民國98年11月15日凌晨4時許，駕駛
    車牌號碼1326-NL號自用小客車，沿嘉義市○區○○路由東
    往西方向行駛；乙○○則於98年11月15日凌晨3時許，在嘉
    義市○○○道附近公司內飲用高粱酒及啤酒後，知悉其已精
    神狀況不佳反應較慢，無法為安全駕駛，竟仍基於服用酒類
    不能安全駕駛動力交通工具而駕駛之犯意，於同日凌晨4時
    許，駕駛車牌號碼3M-7757號自用小客車上路，並沿嘉義市
    ○區○○街由南往北方向行駛。嗣渠等駕車行經嘉義市○區
    ○○街與友孝路之閃光號誌交岔路口時，甲○○原應注意無
    駕駛執照不得駕車及汽車行駛時應注意車前狀況，隨時採取
    必要之安全措施，並應遵守號誌行駛，於行經閃黃燈號誌之
    交岔路口時應減速接近，注意安全小心通過，而依當時天候
    晴、夜間有照明、路面係鋪設柏油、路面乾燥、無缺陷、無
    障礙物、視距良好等客觀情事觀之，並無不能注意之情事，
    竟疏於注意及此即貿然通過，致其所駕車輛與酒後無法為安
    全駕駛，亦疏未注意車前狀況及遇閃光紅燈表示「停車再開
    」，車輛應減速接近，先停止於交岔路口前，讓幹道車優先
    通行後認為安全時，方得續行之乙○○所駕車輛發生劇烈碰
    撞，乙○○之額頭並因此受有傷害。詎甲○○明知已駕駛上
    開自用小客車肇事，並因劇烈碰撞致乙○○受傷，竟基於肇
    事逃逸之犯意，未採取任何必要救護措施，或通報警察機關
    到場處理，即趁隙駕車離開現場而逃逸。嗣經警據報前往處
    理並對乙○○施以吐氣所含酒精濃度測試，結果達每公升0.
    57毫克，甲○○則於警員展開追查，惟有偵查犯罪職權之機
    關或公務員尚未發覺犯罪嫌疑人前，向警員坦承為肇事及肇
    事逃逸者而自首接受裁判。
二、案經甲○○自首及乙○○訴由嘉義市政府警察局第一分局報
    告臺灣嘉義地方法院檢察署檢察官偵查起訴。
    理  由
一、本件被告甲○○、乙○○所犯係死刑、無期徒刑、最輕本刑
    為3年以上有期徒刑以外之罪，亦非高等法院管轄第一審案
    件，且被告等於本院準備程序中，已就被訴事實均為有罪之
    陳述，經告知簡式審判程序之旨後，被告等及檢察官對於本
    件改依簡式審判程序審理均表示同意，經本院合議庭依刑事
    訴訟法第273條之1第1項規定，裁定本件由受命法官獨任以
    簡式審判程序加以審理，是本件之證據調查，依刑事訴訟法
    第273條之2規定，不受同法第159條第1項、第161條之2、第
    161條之3、第163條之1及第164條至第170條有關證據提示、
    交互詰問及傳聞證據等相關規定之限制，合先敘明。
二、上開犯罪事實，業據被告等均坦承不諱（見本院卷第33頁）
    ，核與證人即被告兼告訴人乙○○、證人陳姿廷於警詢中證
    述之情節相符，並有道路交通事故調查報告表（一）、（二
    ）、道路交通事故現場圖、被告乙○○之酒精測定紀錄表（
    酒精濃度值達每公升0.57毫克），刑法第185之3案件測試觀
    察紀錄表、嘉義市政府警察局舉發違反道路交通管理事件通
    知單各1份、被告兼告訴人乙○○受傷照片4張、路口監視錄
    影畫面翻拍照片5張及現場暨車損照片32張等在警卷可稽。
    又按汽車駕駛執照為駕駛汽車之許可憑證，由駕駛人向公路
    監理機關申請登記，考驗及格後發給之，汽車駕駛人經考驗
    及格，未領取駕駛執照前，不得駕駛汽車；駕駛人應注意車
    前狀況，並隨時採取必要之安全措施；閃光黃燈表示「警告
    」，車輛應減速接近，注意安全，小心通過。道路交通安全
    規則第50條第1項、第94條第3項、道路交通標誌標線號誌設
    置規則第211條第1項第1款分別訂有明文，被告甲○○駕車
    自應注意上述道路交通安全規定。又依前開道路交通事故調
    查報告表（一）所載及現場照片所示，當時天候晴、夜間有
    照明、路面係鋪設柏油、路面乾燥、無缺陷、無障礙物、視
    距良好等客觀情事觀之，並無不能注意之情事，其竟無照駕
    車（見本院卷第15頁），且疏未注意上開規定事項以致肇事
    ，使被告兼告訴人乙○○受傷，其有過失甚為顯然。且被告
    兼告訴人乙○○所受前開傷勢，與被告甲○○上開過失行為
    間，並有相當因果關係甚明。雖被告兼告訴人乙○○酒後無
    法為安全駕駛，亦疏未注意車前狀況及遇閃光紅燈表示「停
    車再開」，車輛應減速接近，先停止於交岔路口前，讓幹道
    車優先通行後認為安全時方得續行，於本件車禍之發生亦有
    過失，但不能因被告兼告訴人乙○○之過失而解免被告甲○
    ○之刑責。再按刑法第185條之3服用毒品、麻醉藥品、酒類
    或其他相類之物，不能安全駕駛交通動力工具之認定標準，
    係採抽象危險犯，不以發生具體危險為必要，參考德國、美
    國之認定標準，對於吐氣所含酒精濃度已達每公升0.55毫克
    （0. 55MG/L）或血液濃度達0.11％以上，肇事率為一般正
    常人之10倍，自應認為已達不能安全駕駛之標準，有法務部
    88年5月18日法（88）檢字第001669號函可憑，足見被告乙
    ○○確已達不能安全駕駛動力交通工具之程度。是被告等上
    開任意性自白均與事實相符，堪予採信。本件事證明確，被
    告等犯行均堪認定。
三、核被告甲○○所為，分別係犯刑法第284條第1項前段之過失
    傷害罪及第185條之4之肇事致人傷害逃逸罪；被告乙○○所
    為，係犯刑法第185條之3之不能安全駕駛動力交通工具罪。
    又按汽車駕駛人，無駕駛執照駕車，因而致人受傷或死亡，
    依法應負刑事責任者，加重其刑至二分之一，道路交通管理
    處罰條例第86條第1項定有明文。查被告甲○○無駕駛執照
    ，仍駕駛自用小客車並因而致被告兼告訴人乙○○受傷，依
    法應負刑事責任，應依道路交通管理處罰條例第86條第1項
    規定，就其所犯過失傷害罪部分加重其刑。被告甲○○所犯
    上開數罪行為互殊，觸犯構成要件不同之罪名，應予分別論
    處，併合處罰。又被告甲○○係於警員展開追查，惟有偵查
    犯罪職權之機關或公務員尚未發覺犯罪嫌疑人前，向警員坦
    承為肇事及肇事逃逸者之情，業據被告甲○○供述明確（見
    本院卷第21頁），核與承辦警員陳述之追查犯罪嫌疑人過程
    相符（見本院卷第39頁），被告甲○○嗣亦接受裁判，是被
    告甲○○所為與刑法第62條前段規定自首之條件相符，茲就
    上開所犯之過失傷害罪及肇事致人傷害逃逸罪均依法減輕其
    刑，並就所犯之過失傷害罪部分先加後減之。
四、爰審酌被告甲○○肇事後逃離現場以免遭追究責任之犯罪動
    機、目的，自行駕車離開現場之犯罪手段，未婚、與母親等
    家人同住、工作不穩定、經濟狀況小康之生活狀況，前已有
    肇事致人傷害而逃逸之前科紀錄，高職畢業之教育程度，事
    發前與被告兼告訴人乙○○並不認識亦無任何關係，違反應
    注意義務之程度非輕，造成被告兼告訴人乙○○額頭受傷之
    犯罪所生危害，坦承犯行、尚未與被告兼告訴人乙○○達成
    民事和解之犯後態度；被告乙○○因工作需要而飲酒後駕車
    之犯罪動機、目的，吐氣所含酒精濃度達每公升0.57毫克仍
    駕車上路之犯罪手段，未婚、與父母同住、目前待業中、經
    濟狀況小康之生活狀況，除本件外無任何前科紀錄之素行良
    好，二專畢業之教育程度，影響道路上其他通行之人、車安
    全之犯罪所生危害，坦承犯行之犯後態度尚可等一切情狀，
    分別量處如主文所示之刑，併就被告乙○○部分諭知易科罰
    金之折算標準及就被告甲○○部分定其應執行之刑。至被告
    乙○○行為後刑法第41條第1項固經修正公布，於99年1月1
    日施行，然修正前後之易科罰金條件及折算標準並無變更，
    僅屬純文字修正，非屬法律有變更，並無新舊法比較適用之
    問題。又因數罪併罰中之一罪，依刑法規定得易科罰金，若
    因與不得易科之他罪併合處罰結果而不得易科罰金時，原可
    易科部分所處之刑，自亦無庸為易科折算標準之記載（司法
    院釋字第144號、第679號解釋參照），故被告甲○○所犯過
    失傷害部分，雖係最重本刑為5年以下有期徒刑以下之刑之
    罪，而受6個月以下有期徒刑之宣告，亦毋庸諭知易科罰金
    折算標準，均附此敘明。
據上論斷，應依刑事訴訟法第273條之1第1項、第299條第1項前
段，道路交通管理處罰條例第86條第1項，刑法第11條前段、第
284條第1項前段、第185條之4、第185條之3、第62條前段、第41
條第1項前段、第51條第5款，刑法施行法第1條之1第1項、第2項
前段，判決如主文。
本案經檢察官李志明到庭執行職務。
中    華    民    國    99    年    9     月    27    日
                    交通法庭  法  官  吳育霖
以上正本證明與原本無異。
如不服本判決應於收受判決後10日內向本院提出上訴書狀，並應
敘述具體理由；其未敘述上訴理由者，應於上訴期間屆滿後20日
內向本院補提理由書（均須按他造當事人之人數附繕本）「切勿
逕送上級法院」。告訴人或被害人如對於本判決不服者，應具備
理由請求檢察官上訴，其上訴期間之計算係以檢察官收受判決正
本之日期為準。
中    華    民    國    99    年    9     月    27    日
                              書記官  陳俊男
附錄本案論罪科刑法條：
中華民國刑法第185條之3
服用毒品、麻醉藥品、酒類或其他相類之物，不能安全駕駛動力
交通工具而駕駛者，處1年以下有期徒刑、拘役或科或併科15萬
元以下罰金。
第185條之4（肇事遺棄罪）
駕駛動力交通工具肇事，致人死傷而逃逸者，處6月以上5年以下
有期徒刑。
第284條（過失傷害罪）
因過失傷害人者，處6月以下有期徒刑、拘役或5百元以下罰金，
致重傷者，處1年以下有期徒刑、拘役或5百元以下罰金。
從事業務之人，因業務上之過失傷害人者，處1年以下有期徒刑
、拘役或1千元以下罰金，致重傷者，處3年以下有期徒刑、拘役
或2千元以下罰金。

司法院資訊處製作；財團法人民間司法改革基金會備份。
